【裁判字號】    92,交聲,112
【裁判日期】    920529
【裁判案由】    聲明異議
【裁判全文】
臺灣嘉義地方法院交通事件裁定                    九十二年度交聲字第一一二號
    原處分機關  交通部公路總局嘉義區監理所
    受 處分 人
    即 異議 人  甲○○
右列異議人因違反道路交通管理處罰條例案件，對於原處分機關於九十二年四月十八
日所為之處分（原處分案號：嘉監裁字第裁七○─Ｉ00000000號裁決書），
聲明異議，本院裁定如左：
    主  文
異議駁回。
    理  由
一、聲明異議意旨略為：異議人即受處分人（下稱異議人）甲○○於民國（下同）九
    十二年二月二十二日下午一時五十分許，駕駛車牌號碼ＳＤ—九七五六號自小客
    車，行經彰化縣鹿港鎮○○路與民族路交叉口時，適逢週六假日，人車眾多，該
    處嚴重塞車，異議人因係外地人前去訪友遊玩，路況不熟而迷路，又巧遇紅燈號
    誌，故異議人車輛未能繼續前行，正處於等待紅燈之暫停狀態，異議人乃解開安
    全帶，轉身向後座拿取地圖，以便查知行路方向，此時，路旁執勤員警認定異議
    人未繫安全帶而行駛汽車，立即喝令異議人下車，並責令拿出行車執照與駕駛執
    照要借閱查詢，之後，員警除不查明原因始末，亦不聽異議人解釋，且不告知，
    竟謊稱向異議人借閱證件，而以異議人未繫安全帶為由，開立彰警交字第Ｉ00
    000000號違規通知單，顯已違反行政程序法第八條：行政行為應以誠實信
    用之方法為之之規定；又異議人車輛當時係暫停在前揭復興路與民族路交叉口，
    等待紅燈號誌，屬於停駛靜止狀態，並非「行駛」之情形，員警依道路交通管理
    處罰條例第三十依條第一項規定，開立前開違規通知單，與法不合；而原處分機
    關即交通部公路局嘉義區監理所（下稱原處分機關）仍於九十二年四月十八日，
    認異議人有前揭違規情形，按道路交通管理處罰條例第三十一條第一項規定，以
    嘉監裁字第裁七○─Ｉ00000000號裁決書裁處異議人罰鍰新臺幣（下同
    ）一千五百元之處分，實無所據，應予以撤銷云云。
二、經查，本件異議人甲○○駕駛前開自小客車，於右揭時地，自行解開所繫之安全
    帶，遭警當場以前開違規通知單舉發前開違規，嗣原處分機關依道路交通管理處
    罰條例第三十一條第一項規定，以前開裁決書裁處異議人罰鍰一千五百元之處分
    等情，業據異議人陳明在卷，並有前開違規通知單及裁決書等件附卷可稽，堪信
    為真正。
三、(1)按受處分人不服道路交通管理處罰條例第八條主管機關所為之處罰，得於接到
    裁決書之翌日起二十日內，向管轄地方法院聲明異議，道路交通管理處罰條例第
    八十七條第一項定有明文。又按依道路交通管理處罰條例第八十七條規定向管轄
    法院聲明異議之期間，自裁決送達之翌日起算，並得依法扣除在途期間及聲請回
    復原狀；再按聲明異議，應以司法狀紙，敘述異議之理由，提出於原處分機關為
    之；道路交通案件處理辦法第十二條及第十三條前段分別著有規定。另按道路交
    通案件處理辦法第十二條規定交通案件聲明異議之在途期間扣除，依下列規定辦
    理：一、居住於臺灣地區者：（一）當事人居住於處罰機關所在之鄉、鎮、市（
    包括縣轄市、省轄市及院轄市）者，不扣除在途期間，法院訴訟當事人在途期間
    標準第四條第一款第一目復有明文。(2)查本件異議人甲○○係於九十二年四月二
    十三日，在其位於嘉義市○○○路三七巷二○之二號住處，接獲原處分機關前揭
    裁決書之送達，有掛號郵件收件回執一紙附於原處分機關之「處理交通違規聲明
    異議案件卷宗」可稽，因異議人之住處與原處分機關之地址同在嘉義市，依前揭
    法院訴訟當事人在途期間標準所引條文規定，本件聲明異議並不扣除在途期間，
    故異議人應於接到前揭裁決書之翌日起（即自九十二年四月二十四日起）二十日
    內（即至九十二年五月十三日止），向於原處分機關或管轄地方法院聲明異議，
    惟異議人遲至九十二年五月十四日（星期三），始具狀向原處分機關聲明異議，
    有異議狀（附於前揭「聲明異議卷宗」）上原處分機關之收文章一枚可查，異議
    人既逾二十日異議期間始聲明異議，其異議權喪失，應予駁回。
四、(1)復按「停車」：指車輛停放於道路兩側或停車場所，而不立即行駛者，道路交
    通管理處罰條例第三條第十款著有明文。另按汽車行駛於道路上，其汽車駕駛人
    或前座乘客未繫安全帶者，處駕駛人新臺幣一千五百元罰鍰；其實施及宣導辦法
    ，由交通部定之。道路交通管理處罰條例第三十一條第一項著有規定。(2)查本件
    異議人係於前揭時間，駕駛前揭自小客車，行經前揭鹿港鎮○○路與民族路交叉
    口時，正處於等待紅燈號誌之狀態，自行解開所繫之安全帶，而遭員警攔查開單
    等情，業據其自承在卷，是異議人既然駕車行經前揭交叉路口，自屬「汽車行駛
    於道路上」，縱因遵守紅燈號誌之指示，暫時停止通行，但於紅燈燈號變換後，
    仍將立即前進，是道路上汽車處於因紅燈而停止前進之狀態時，猶屬「行駛」中
    ，此觀諸道路交通管理處罰條例第三條第十款所規定之「停車」，乃指「不立即
    行駛」者自明，且道路上汽車於停等紅燈時，猶有受他車撞擊之危險，故駕駛人
    仍應繫上安全帶，以保障其生命、身體之安全，此與道路交通管理處罰條例第三
    十一條第一項之規定意旨亦相符，故異議人所陳此等情形並非道路交通管理處罰
    條例第三十一條第一項所定之「汽車行駛於道路上」云云，委無可採，本院認為
    異議人確有於前開時地，駕駛前開自小汽車未繫安全帶之違規。(3)末者，本件員
    警執行交通違規案件之稽查，因見異議人未繫安全帶，乃向異議人查閱執照證件
    等資料，尚難謂有詐騙情形可言；又前揭裁決書之舉發違規事實欄雖未載明「汽
    車行駛於道路上」等情，惟該裁決書既已引用第三十一條第一項為處罰依據，自
    當認為原處分機關亦係認定異議人未繫安全帶之違規乃發生於「汽車行駛於道路
    上」，附為說明。
五、綜上所述，應認本件異議人對於前開裁決書之異議權業已喪失，且異議理由亦無
    可採，是本件異議應予駁回，爰依道路交通案件處理辦法第十八條、第十九條，
    裁定如主文。
中      華      民      國    九十二    年      五     月      二十九   日
                                  臺灣嘉義地方法院交通法庭
                                        法  官  盧  鳳  田
右正本證明與原本無異。
如不服本裁定，應於裁定送達後五日內向本院提出抗告狀（應附繕本）。
中      華      民      國    九十二    年      五     月      二十九   日
                                        書記官  林  秀  惠


司法院資訊處製作；財團法人民間司法改革基金會備份。
